【裁判字號】    94,訴,992
【裁判日期】    950526
【裁判案由】    給付服務報酬
【裁判全文】
臺灣士林地方法院民事判決               94年度訴字第992號
原      告  乙酉仲介有限公司
法定代理人  丙○○
訴訟代理人  江燕偉律師
複 代理 人  陸正康律師
被      告  丁○○
上列當事人間請求給付服務報酬事件，本院於95年5月8日言詞辯
論終結，判決如下：
    主  文
被告應給付原告新台幣玖拾伍萬元及自民國九十四年十月十八日
起至清償日止，按週年利率百分之五計算之利息。
訴訟費用由被告負擔。
本判決於原告以新台幣拾貳萬元供擔保後，得假執行。但被告
如於執行標的物拍定、變賣前，以新臺幣玖拾伍萬元為原告預供
擔保，得免為假執行。
    事實及理由
一、原告起訴主張：被告於民國94年6月18日與原告簽立不動產
    買賣斡旋承諾契約書（下稱系爭契約），委託原告居間仲介
    承購訴外人邱明宏位於台北市內湖區○○○路○ 段312 號1
    、2 樓及2 樓之1 房屋（分別為台北市○○區○○段6 小段
    663建號、668建號、569建號）及其基地即台北市○○區○
    ○段6 小段303 地號土地應有部分30,000分之738 （下稱系
    爭不動產），約定被告於買賣完成後給付總價款1%服務報酬
    予原告，嗣被告與邱明宏間買賣成立，前揭標的已於94年9
    月2 日移轉登記予被告指定之瑞岸國際有限公司（下稱瑞岸
    公司），並於94年9 月7 日交屋，被告應給付買賣總價款新
    台幣（下同）95,000,000元之1%服務報酬即950,000 元予原
    告，前經委託律師發函催告，被告仍置之不理，爰起訴請求
    被告給付上開服務報酬及法定遲延利息等語。並聲明：除擔
    保金額外如主文所示。
二、被告辯稱：本件為單純之消費爭議，原告請求950,000元之
    仲介服務費，應提供一切正確之資訊予被告研判，但原告未
    盡到善良管理人責任，未提供該地區3個月內之成交行情及系
    爭不動產之隔局，偽稱賣方邱明宏在該屋2樓放置古董，設
    有保全，故未帶被告前往看屋，並隱瞞重要資訊，製造原承
    租人第一銀行長期承租及另有其他買主出價之假象，把系爭
    房屋的售價由58,000,000元哄抬價格至95,000,000元，誘使
    被告以超出行情25,000,000元之價格，購買系爭不動產，嗣
    後並洩漏被告之資料，因而惹來其他業務人員推銷地下錢莊
    金融或其他法拍屋等商品，且原告之店長劉榮湖明知系爭不
    動產多處嚴重漏水、管道排臭氣、空調無法正常運作等重大
    瑕疵，竟未告知被告，亦未於不動產說明書上記載，並請被
    告簽名，造成被告因漏水需修復費用損失486,000元、房租
    損失570,000元、精力損失300,000元、2樓之1改隔間250,00
    0元（含稅共262,500元），共計1,618,500元，嗣再發現原
    承租人第一銀行在系爭不動產內設有金庫，該行不租後，被
    告需花數十萬元拆除該金庫，損失慘重。被告是一個教書的
    人，無法知道其中的內情，買下系爭不動產，原承租人第一
    銀行已經通知不續租了，又當時被告找了很多家銀行辦貸款
    ，都只估值6、7千萬，原告沒有好的服務，並致被告受害，
    所以被告認為不應該付仲介服務費給原告，且主張被告因原
    告不完全給付之加害給付所蒙受之損害，以上述對原告之損
    害賠償債權與原告主張之仲介服務費債權相抵銷等語。並聲
    明：(一)原告之訴及假執行之聲請均駁回。(二)如受不利判決，
    請准提供擔保免為假執行。
三、兩造不爭執部分：(一)系爭契約（原證1）為 兩造所簽。(二)系
    爭不動產登記謄本（原證2）之 真正。上開不動產已經由賣
    主移轉登記於被告指定之瑞岸公司名下。(三)被告提出之台北
    市政府法規會94年10月7 日北市法保字第09431876410 號函
    、台北市政府地政處94年10月13日北市地三字第0943267381
    0 號函（附件1）、 被告94年9 月22日函覆原告前揭律師函
    （附件2）、 台北市不動產仲介經紀商業同業公會94年2 月
    22日北市房仲耀字第94033 號函（附件3）、 乙○○名片（
    附件4）、 丙○○之買賣議價委託書（附件5）、 房屋行情
    資訊（附件6）、 力霸房屋網站（附件7）、 系爭不動產外
    觀照片（附件8）、 第一銀行總行94年10月13日 (94) 一總
    政總財字第08924 號函（附件9）、 彰化銀行放款利息收據
    （附件10）、被告工作證明（附件11）、系爭不動產漏水、
    排臭、空調照片（附件12至14）、估價單（附件15）、與第
    一銀行之租賃契約書（附件16）、林天彥建築事務所估價單
    （附件17）、系爭不動產之現況說明書（附件18）、系爭不
    動產漏水、龜裂照片（附件19、20）、永慶房屋他案漏水保
    固承諾書（附件21）、陳鵬欽名片（附件22）、系爭不動產
    內金庫照片（附件23）形式上之真正。(四)原告94年9 月15日
    （原證3）所 寄律師函，被告有收到。登記被告名義之民權
    東路6 段296 巷5 號建物登記謄本（本院卷62頁，證1）形
    式之真正。(五)系爭不動產之94年9 月7 日交屋確認書（本院
    卷120 頁，證4）形 式之真正。(六)服務費約定為系爭不動產
    成交總價1%，成交總價為95,000,000元。本件之爭點：(一)系
    爭契約有無履約？原告得否請求仲介服務費？(二)被告主張以
    損害賠償債權與原告之服務費債權抵銷，是否有理由？
四、本院得心證之理由：
  (一)按「稱居間者，謂當事人約定，一方為他方報告訂約之機會
    或為訂約之媒介，他方給付報酬之契約」、「居間人，以契
    約因其報告或媒介而成立者為限，得請求報酬」民法第565
    條、第568 條第1 項分別定有明文。原告主張被告經其居間
    媒介，業向訴外人邱明宏購買系爭不動產，並依被告指示登
    記完成，依系爭契約自得向被告請求仲介服務費950,000 元
    等語。經查，依兩造所訂定之系爭契約第6 條約定：「如買
    賣成交，受託人（即原告）向買賣雙方收取成交總價百分之
    六之服務報酬，其中買方（即被告）同意給付受託人成交總
    價款百分之一之服務報酬，並應於買賣雙方簽訂不動產買賣
    契約書時一次付清」，應認其性質為居間契約，原告係以買
    賣總價金95,000,000元的1%即950,000 元為代價，替被告居
    間媒介購買系爭不動產，事實上，被告亦已向訴外人邱明宏
    購下系爭不動產，並依被告指示登記於瑞岸公司名下，且點
    交完成，有不動產登記謄本及經被告簽署之交屋確認書（本
    院卷120 頁）在卷可稽，應認原告居間媒介之義務已履行完
    畢，已盡其善良管理人之注意義務，故依系爭契約向被告請
    求仲介服務費950,000 元，自屬有據。
  (二)至於被告主張原告未提供該地區3 個月內之成交行情及系爭
    不動產之隔局，偽稱賣方邱明宏在該屋2 樓放置古董，設有
    保全，故未帶被告前往看屋，並隱瞞重要資訊，製造原承租
    人第一銀行長期承租及另有其他買主出價之假象，把系爭房
    屋的售價由58,000,000元哄抬價格至95,000,000元，誘使被
    告以超出行情25,000,000元之價格，購買系爭不動產，嗣後
    並洩漏被告之資料，因而惹來其他業務人員推銷地下錢莊金
    融或其他法拍屋等商品，且原告之店長劉榮湖明知系爭不動
    產多處嚴重漏水、管道排臭氣、空調無法正常運作等重大瑕
    疵，竟未告知被告，亦未於不動產說明書上記載，並請被告
    簽名，造成被告因漏水需修復費用損失486,000 元、房租損
    失570,000 元、精力損失300,000 元、2 樓之1 改隔間250,
    000 元（含稅共262,500 元），共計1,618,500 元，嗣再發
    現原承租人第一銀行在系爭不動產內設有金庫，該行不租後
    ，被告需花數十萬元拆除該金庫，損失慘重，此因原告不完
    全給付所致被告之損害，並主張以該損害賠償債權與原告主
    張之仲介服務費債權相抵銷云云。原告則否認知悉系爭不動
    產有漏水等瑕疵，亦否認曾欺騙被告因2 樓放置古董，故不
    能看屋，並主張於仲介過程中已告知被告有關第一銀行承租
    之內容，並提供租約，第一銀行不續租，是因為被告要調漲
    租金，又不動產現況說明書係賣方填載，若系爭不動產有物
    之瑕疵，應由賣方負責，不能苛責仲介，又系爭不動產委託
    出售，底價是98,000,000元，原告並未哄抬，且被告在94年
    2 月14日才購入附近之房屋，並非無購買不動產經驗之人，
    且其經營之瑞岸公司，營業項目即包括不動產買賣專業，又
    原告並未洩漏被告之資料給他人，被告主張以損害賠償抵銷
    本件仲介服務費，並無理由等語。經查：
    1.被告主張系爭不動產價值至多約70,000,000元，其遭原告
      哄抬房價詐騙部分，固提出丙○○於93年11月9 日所簽署
      之買賣議價委託書及舉出證人乙○○為證。惟查，該丙○
      ○於93年11月9 日所簽署之買賣議價委託書，記載58,000
      ,000元僅是出價而已，並非系爭不動產之成交價格，又原
      告已提出賣方邱明宏於93年5 月17日簽署之房地產專任委
      託銷售契約書（本院卷116 頁）為證，其委託銷售之價格
      為98,000,000元，尚較被告成交之價格95,000,000元為高
      ，自難認為原告有哄抬價格之事實。且查被告所舉證人乙
      ○○於95年1 月9 日到庭證稱其手邊並無得以證明邱明宏
      要賣多少錢之證據，底價多少要問劉榮湖等語，亦不能證
      明原告係明知系爭不動產僅值70,000,000元而故意哄抬售
      價，應認被告主張因遭原告哄抬房價所欺，使其以超出行
      情25,000,000元之高價購入系爭不動產云云，並無可採。
    2.又被告主張原告未提供成交行情及系爭不動產之隔局，偽
      稱賣方在該屋2 樓放置古董，故未帶被告前往看屋云云，
      固提出證人即其配偶何瑞元到庭證述：「2 樓裡面有1 半
      房子仲介都說有古董不能去看。交屋那天我沒有特別去看
      ，當天我很忙，6 、7 月時我太太告訴我，因為裡面有古
      董，所以不讓我們看。後來問保全才知道5 月就拆掉監視
      器，是他們在設計我們」等語（本院卷128 頁）為據。然
      查，依證人何瑞元所證，其只是於6 、7 月間聽到被告之
      轉述，並非與原告有直接接觸，所證內容已然有疑。又證
      人即原告之仲介人員甲○○到庭證稱「（被告問：我當初
      有要求去看2 樓之1 ，證人說該屋屋主放古董不方便看，
      要我假裝是客戶去隔壁看，說格局都一樣？）沒這回事。
      當初成交後交屋前，我有請代書帶他去驗屋，我有打電話
      給被告，他說很忙，不願意來看。後來有交屋，我有去，
      被告都很滿意，屋主也有在場，被告當時並沒有提出任何
      異議」等語（本院卷70頁），已否認被告有關原告曾騙其
      因2 樓有古董故不能看屋之主張，又被告並未提出其他證
      據證明其主張，尚難認為被告該主張為可採。至於被告主
      張原告並未帶其看屋等情，則據證人即原告仲介人員甲○
      ○到庭證述在卷，亦為原告所不爭執，應認屬實。惟查，
      被告於94年2 月14日才購買並登記取得台北市內湖區○○
      ○路○ 段296 巷5 號房屋，有建物登記謄本在卷可稽（本
      院卷62頁），與本件買賣時間相距大約半年，該建物與系
      爭不動產之位置亦相距不遠，足認被告應相當熟悉系爭不
      動產周遭環境及市價，且被告於本件買賣成立前之94年7
      月20日所設立之瑞岸公司（代表人為被告），營業項目包
      括不動產買賣業及不動產租賃業，有公司基本資料在卷可
      稽（本院卷63頁），顯見被告對於不動產投資、買賣亦有
      相當程度之瞭解，而居間服務之內容，原以配合委託人之
      需求而定，被告當時既認為無需原告提供成交行情或帶同
      看屋，即可決定購下系爭不動產，顯見原告提供成交行情
      或帶同看屋之服務，並非被告所重視，是以，被告再於本
      件主張因原告未提供成交行情或帶同看屋，肇致被告發生
      損害而應由原告負責賠償云云，自非可信。至於被告另提
      證人周孟謙及新光保全股份有限公司人員，待證內容即原
      告未帶其看屋之事實，然該事實既為原告所不爭執，自無
      調查該證人之必要，附此敘明。
    3.被告主張原告於本件買賣成交後洩漏被告之資料，因而惹
      來其他業務人員推銷地下錢莊金融或其他法拍屋等商品，
      固據證人即被告之配偶何瑞元證稱：「（被告問：自從簽
      約後，我們一直受到地下錢莊的騷擾？）是1 個女的，講
      很久，問我要不要借錢，還說他有另外的房子要給我們看
      。我們覺得不明身份的人為何會知道我需要貸款，為何會
      來2 次，覺得很奇怪。他沒說他是錢莊，他沒有名片，我
      覺得很懷疑」等語。然依證人何瑞元所證，該名女性推銷
      人員並未陳述其已取得被告之任何資料，亦未說明其與原
      告間有任何關係，自不足以認定係原告洩漏被告之資料，
      應認被告之主張，並非可採。
    4.又被告主張原告之店長劉榮湖明知系爭不動產多處嚴重漏
      水、管道排臭氣、空調無法正常運作等重大瑕疵，竟未告
      知被告，亦未於不動產說明書上記載，並請被告簽名，造
      成被告1,618,500 元之損失，嗣再發現原承租人第一銀行
      在系爭不動產內設有金庫，若要拆除，被告將另受數十萬
      元之損失，並以上述損害賠償債權與原告主張之仲介服務
      費債權相抵銷云云，並提出現場照片為證。然查，依被告
      提出所謂漏水之照片，其中部分係掀開天花板才可看到房
      屋頂板有水漬等痕跡，並非外觀即可容易察覺之問題，另
      外則為牆壁外表有部分油漆剝落之情形，然其是否確因漏
      水所致，或是其他原因，依照片實無法判斷，證人即原告
      之店長劉榮湖則到庭證稱：「（標的房屋你有無去看過？
      ）有，我有帶客戶去看過1 次，我自己銷售前有看過1 次
      ，我沒帶被告去看過。甲○○有跟被告講現場是營業中，
      可以自己去看」、「（提示被告提出之照片，有無看到漏
      水情形？）沒有。也沒看到有整片牆壁漏水」、「（有無
      聽說該大樓糞水管會漏，導致一銀營業有問題？）沒聽說
      。如果漏水這麼嚴重，銀行會告訴屋主，屋主會跟我講」
      等語（本院卷125 頁），又原告所舉證人乙○○亦證稱：
      「我不知道劉榮湖是否知悉該屋有漏水，但我知道該屋有
      漏水，我曾是大樓管委會委員」、「（被告問：該屋是否
      有糞管漏糞水下來，大樓空調的熱氣也無法排氣？）我不
      知道有糞管的事，我只知道漏水的事，大樓的冷氣散熱不
      好」等語（本院卷68頁），足見漏水係隱藏之瑕疵，證人
      乙○○因曾擔任大樓管理委員會委員，始知有漏水之事實
      ，故原告主張其不知系爭不動產有漏水情形，因而未告知
      被告其事等語，尚非無據。又有關被告主張系爭不動產裝
      設空調設備受大樓遮雨棚影響散熱效果或管道間有臭味等
      情，是否嚴重到足以認係房屋之瑕疵，被告並未提出證據
      加以證明，其主張自難採信。況被告於94年9 月7 日交屋
      時，曾由賣方邱明宏之徐姓秘書陪同點交系爭不動產完成
      ，並簽署交屋確認書等情，有該交屋確認書在卷可稽（本
      院卷120 頁），並據證人即代書孫何雪麗於95年5 月8 日
      到庭證述屬實，足見被告對於系爭不動產外觀現狀並無異
      議，因而同意交屋，是以，被告於本件訴訟中再就系爭不
      動產非隱藏部分之問題，主張係原告蓄意隱瞞系爭不動產
      之瑕疵云云，自非可採。至於附入買賣契約之不動產現況
      說明書中，有關「是否有滲漏水之情形」一欄係空白，固
      有不動產現況說明書在卷可稽，然原告並非偽填「否」來
      欺騙被告，被告既至現場點交完畢，並未對於系爭不動產
      之現況有所質疑，亦未舉證證明其因該欄空白而受有損害
      ，實難認為被告據以主張損害賠償為可採。又被告所提內
      政部92年6 月編印之「不動產委託銷售定型化契約應記載
      及不得記載事項」（本院卷105 頁以下），實係賣方與仲
      介業間之規範，其中第壹點「應記載事項」第六條有關受
      託人義務之規定，「受託人」為仲介業，「委託人」則指
      委託銷售之賣方，而非買方，被告既屬買方，據此主張原
      告應對其負損害賠償責任，顯屬誤會。
    5.實則，原告因居間契約所負之給付義務，主要應係替被告
      與賣方邱明宏協商、洽談購買上開不動產事宜，並應「就
      其所知關於訂約之事項，據實報告於被告」、「不得媒介
      顯無履行能力之人，或無訂立該約能力之人」、「調查關
      於訂約事項及當事人之履行能力或訂立該約之能力」而已
      ，顯然並不因此負有擔保賣方邱明宏所出售系爭不動產品
      質之義務。被告主張嗣後發現系爭不動產有漏水等情形，
      至多為賣方邱明宏出售系爭不動產本身「物之瑕疵」問題
      ，尚難認係原告基於系爭契約所應負擔之義務。至於被告
      提出永慶房屋仲介股份有限公司於與何瑞元另案所出具之
      漏水保固承諾書（被告所提附件21），則為他仲介公司於
      居間契約外所提供之保固責任，然於系爭契約中，原告並
      未承諾此種保固責任，自不得認為原告亦當然負擔該漏水
      保固責任。又系爭不動產原由賣方邱明宏出租第一銀行，
      賣方至遲於簽約時已經提供該租約給被告等情，為被告所
      不爭執，依該租約，租期至95年4 月16日屆止，為被告所
      明知，原告並未隱瞞該事實，至於第一銀行嗣後是否續租
      ，或是不續租後金庫拆遷之問題，或是有現成金庫可租給
      其他銀行，則為被告應考慮是否購買系爭不動產之風險問
      題，亦難認為原告有違反居間契約之處。至於不動產經紀
      業管理條例第26條第1 項、第2 項規定：「因可歸責於經
      紀業之事由不能履行委託契約，致委託人受損害時，由該
      經紀業負賠償責任」、「經紀業因經紀人員執行仲介或代
      銷業務之故意或過失致交易當事人受損害者，該經紀業應
      與經紀人員負連帶賠償責任」，因被告買下系爭不動產，
      賣方業已完成不動產之移轉登記，並無不能履行委託契約
      之情形，故應無前揭第1 項所規定由原告負賠償責任之問
      題，又被告並未舉證證明原告或其仲介人員係故意或過失
      致其受到損害，業如前述，自亦無前揭第2 項規定應由原
      告與其仲介人員負連帶賠償責任之問題。從而，被告以原
      告違反兩造間居間契約之義務，主張原告應負擔不完全給
      付之損害賠償責任，並據以抵銷原告之債權云云，自不足
      採。
  (三)綜上，原告依居間契約關係請求被告支付服務報酬950,000
    元及自起訴狀繕本送達翌日即94年10月18日起至清償日止按
    週年利率5% 計算之利息，為有理由，應予准許。
五、兩造均陳明願供擔保，請求宣告假執行及免為假執行，核無
    不合，爰分別酌定相當之擔保金額，各予以准許。
六、兩造其餘攻擊防禦方法或訴訟資料，經審酌後核與判決結果
    不生影響，爰不一一論述，附此敘明。
七、訴訟費用負擔之依據：民事訴訟法第78條。
中    華    民    國    95    年    5     月    26    日
                  民事第一庭  法  官  高愈杰
以上正本證明與原本無異。
如對本判決上訴須於判決送達後20日內向本院提出上訴狀。
中    華    民    國    95    年    6     月    2     日
                              書記官  高楚安


司法院資訊處製作；財團法人民間司法改革基金會備份。
